# 求助陈老师，关于合并报表中子公司净利润调整的问题

提问人：afterwards 时间：2016-10-04 22:55:43
例·综合题】（ 2013 年考题本小题 18 分）甲上市公司（以下简称“甲公司”）20×1年至20×3年发生的有关交易或事项如下：
（ 1 ）20×1年 8 月 30 日，甲公司公告购买丁公司持有的乙公司60%股权。购买合同约定，以20×1年 7 月 31 日经评估确定的乙公司净资产价值52 000万元为基础，甲公司以每股 6 元的价格向其发行6 000万股本公司股票作为对价，取得乙公司60%股权。 　　12 月 26日，该交易取得证券监管部门核准； 12 月 30 日，双方完成资产交接手续； 12 月 31 日，甲公司向乙公司董事会派出 7 名成员，能够控制乙公司的财务和经营政策；该项交易后续不存在实质性障碍。 　　12 月 31 日，乙公司可辨认净资产以 7 月 31 日评估值为基础进行调整后的公允价值为54 000万元（有关可辨认资产、负债的公允价值与账面价值相同）。当日，乙公司股本为 10000 万元，资本公积为20 000万元，盈余公积为9 400万元，未分配利润为14 600万元；甲公司股票收盘价为每股6.3元。 20×2年 1 月 5 日，甲公司办理完毕相关股权登记手续，当日甲公司股票收盘价为每股6.7元，乙公司可辨认净资产公允价值为54 000万元； 1 月 7 日，完成该交易相关的验资程序，当日甲公司股票收盘价为每股6.8元，期间乙公司可辨认净资产公允价值未发生变化。该项交易中，甲公司为取得有关股权以银行存款支付评估费 100 万元，法律费 300 万元，为发行股票支付券商佣金2 000万元。 　　甲、乙公司在该项交易前不存在关联关系。 　　（ 2 ）20×2年 3 月 31 日，甲公司支付2 600万元取得丙公司30%股权并能对丙公司施加重大影响。当日，丙公司可辨认净资产的账面价值为8 160万元，可辨认净资产的公允价值为9 000万元，其中：有一项无形资产公允价值为 840 万元，账面价值为 480 万元，该无形资产预计仍可使用 5 年，预计净残值为零，采用直线法摊销；有一项固定资产的公允价值为1 200万元，账面价值为 720 万元，其预计尚可使用年限为 6 年，预计净残值为零，采用年限平均法计提折旧。假定上述固定资产或无形资产均自甲公司取得丙公司30%股权后的下月开始计提折旧或摊销。 　　丙公司20×2年实现净利润2 400万元，其他综合收益减少 120 万元，假定有关利润和其他综合收益在年度中均匀实现。 　　（ 3 ）20×2年 6 月 20 日，甲公司将本公司生产的A产品出售给乙公司，售价为 300 万元，成本为 216 万元。乙公司将取得的A产品作为管理用固定资产，取得时即投入使用，预计使用 5 年，预计净残值为零，采用年限平均法计提折旧。至20×2年底，甲公司尚未收到乙公司购买A产品价款。甲公司对账龄在一年以内的应收账款（含应收关联方款项）按账面余额的5%计提坏账准备。 　　（ 4 ）乙公司20×2年实现净利润6 000万元，其他综合收益增加 400 万元。乙公司20×2年 12 月 31日股本为10 000万元，资本公积为20 000万元，其他综合收益 400 万元，盈余公积为10 000万元，未分配利润为20 000万元。
（ 5 ）甲公司20×2年向乙公司销售A产品形成的应收账款于20×3年结清。 　　其他有关资料：甲、乙公司均为增值税一般纳税人，适用的增值税税率均为17%，本题不考虑除增值税外其他相关税费；售价均不含增值税；本题中有关公司均按净利润的10%提取法定盈余公积，不提取任意盈余公积。 　　【要求及答案（ 1 ）】确定甲公司合并乙公司的购买日，并说明理由；计算该项合并中应确认的商誉，并编制相关会计分录。 　　①购买日为20×1年 12 月 31 日。 　　②理由：甲公司自20×1年 12 月 31 日起对乙公司实施控制，后续不存在实质性障碍。 　　③甲公司合并乙公司产生的商誉＝6 000×6.3－54 000×60%＝5 400（万元）。 　　④相关会计分录为： 　　借：长期股权投资（6000×6.3）37 800 　　　　贷：股本　　　　　　　6 000 　　　　　　资本公积——股本溢价　　 31 800 　　借：管理费用　　　　　　 400 　　　　资本公积——股本溢价　　　2 000 　　　　贷：银行存款2 400 　　【要求及答案（ 2 ）】确定甲公司对丙公司投资应采用的核算方法，并说明理由；编制甲公司确认对丙公司长期股权投资的会计分录；计算甲公司20×2年持有丙公司股权应确认的投资收益，并编制甲公司个别财务报表中对该项股权投资账面价值调整相关的会计分录。 　　甲公司对丙公司投资应采用权益法核算。理由：甲公司能够对丙公司决策施加重大影响。
相关分录如下： 　　借：长期股权投资——投资成本（9000×30%） 2700 　　　　贷：银行存款　　　　　　　　　　 2 600 　　　　　　营业外收入　　　　　　　　　 　100 　　甲公司20×2年持有丙公司股权应确认的投资收益＝[2 400×9/12－（ 840 － 480 ）/5×9/12－（ 1200 － 720 ）/6×9/12]×30%＝505.8（万元），应确认的其他综合收益＝－120×9/12×30%＝－ 27 （万元）。有关账面价值调整的相关分录如下： 　　借：长期股权投资——损益调整　　　　　　505.8 　　　　其他综合收益　　　　 　　　　27 　　　　贷：投资收益　　　　　　　　　　　505.8 　　　　　　长期股权投资——其他综合收益 　　　　　27 　　【要求及答案（ 3 ）】编制甲公司20×2年 12 月 31 日合并乙公司财务报表相关的调整和抵销分录。
借：营业收入　　　　　　　　　　 300 　　　　贷：营业成本　　　　　　　　 216固定资产——原值　　　　　　　　　 84 　　借：固定资产——累计折旧　　　　（84/5/2）8.4 　　　　贷：管理费用8.4 　　借：应付账款　　　　　　　　　　 351 　　　　贷：应收账款
351 　　借：应收账款——坏账准备　　　（351×5%）17.55 　　　　贷：资产减值损失
17.55 　　借：长期股权投资　（3 600＋ 240 ）3 840 　　　　贷：投资收益　 　　　　　　　（6 000×60%） 3 600 　　　　　　其他综合收益　 （400×60%） 240 　　借：股本　　　　　 10 000
资本公积　　　　　　　　20 000 　　　　其他综合收益 　　　　　　　400 　　　　盈余公积　（9 400＋ 6 000×10%） 10 000 　　　　未分配利润 （14 600＋6 000-600）20 000 　　　　商誉　　　（41 640－60 400×60%）5 400贷：长期股权投资 （个别37 800＋合并3 840）41 640 　　　　　　少数股东权益　 24 160借：投资收益　 　　　　（6000×60%）3 600 　　　　少数股东损益　　　　　　2 400 　　　　年初未分配利润14 600 　　　　贷：提取盈余公积　　　　　　　　　　 600 　　　　　　年末未分配利润20 000 　　【要求及答案（ 4 ）】编制甲公司20×3年 12 月 31 日合并乙公司财务报表时，抵销上年双方未实现内部交易对期初未分配利润影响的会计分录。 　　借：年初未分配利润 　　　　84 　　　　贷：固定资产——原值84 　　借：固定资产——累计折旧　　　　　　8.4 　　　　贷：年初未分配利润 8.4 　　借：应收账款——坏账准备（351×5%）17.55 　　　　贷：年初未分配利润　　　　 17.55 　　借：资产减值损失　　　　　 17.55贷：应收账款——坏账准备（351×5%）17.55 　　或合并 　　借：资产减值损失　　　　　 17.55 　　　　贷：
年初未分配利润 17.55
如题，本题第三问中为什么不需要调整乙公司实现的净利润？请陈老师给予解答为盼，不胜感激。

回答人：chenyiwei
因为题目中已经给出“12月 31 日，乙公司可辨认净资产以 7 月 31 日评估值为基础进行调整后的公允价值为54 000万元（有关可辨认资产、负债的公允价值与账面价值相同）。”所以自然无需就购买日可辨认净资产公允价值与账面价值之间的差异调整乙公司的折旧、摊销、存货成本结转等成本、费用。